臺灣橋頭地方法院民事判決
110年度簡上字第179號
上  訴  人  施奕有  


訴訟代理人  戴榮聖律師        
            司幼文律師
被上訴人    劉芷怡  
訴訟代理人  陳寶華律師
上列當事人間請求損害賠償事件，上訴人對於民國110年10月28
日本院橋頭簡易庭110年度橋簡字第292號第一審判決提起上訴，
本院合議庭於111年7月13日言詞辯論終結，判決如下：
  主  文
原判決關於命上訴人給付超過新臺幣78萬4,083元，及自民國110
年3月17日起至清償日止，按週年利率5%計算之利息部分，及該
部分假執行之宣告，暨訴訟費用之裁判（除確定部分外），均廢
棄。
上開廢棄部分，被上訴人在第一審之訴駁回。
其餘上訴駁回。
第一審（除確定部分外）、第二審訴訟費用由上訴人負擔25分之
21，餘由被上訴人負擔。
  事實及理由
一、被上訴人起訴主張：上訴人於民國109年1月18日18時41分許
    ，騎乘車牌號碼000-0000號普通重型機車（下稱甲車），行
    駛至高雄市楠梓區惠民機車道時，本應注意應依交通標線指
    示之遵行方向行駛，竟貿然由南往北方向逆向駛入惠民機車
    道，適有訴外人王智弘騎乘車牌號碼000-0000號普通重型機
    車（下稱乙車），沿惠民機車道由北往南方向行駛至上開地
    點，見狀閃避不及而與甲車發生碰撞，甲車因此倒地向前滑
    行而與原本在乙車後方、由被上訴人所騎乘之車牌號碼000-
    000號普通重型機車（下稱丙車）發生碰撞，致被上訴人人
    車倒地（下稱系爭事故），受有左手肘鷹嘴突骨折、頭部挫
    傷併頭皮撕裂傷5公分及臉部撕裂傷2公分、左眼挫傷、上門
    牙齒兩顆斷裂等傷害（下稱系爭傷害）。被上訴人因系爭事
    故受有如附表所示之損害，扣除被上訴人已領之強制險給付
    新臺幣（下同）11萬4,858元後，被上訴人受有102萬4,798
    元之損害，爰依侵權行為之法律關係提起本訴等語。並於原
    審聲明：(一)被告應給付被上訴人102萬,798元，及自起訴
    狀繕本送達翌日起至清償日止，按週年利率5%計算之利息。
    (二)願供擔保，請准宣告假執行。
二、上訴人則以：對被上訴人主張須看護一個月有爭執，其餘損
    失均不爭執，但認為被上訴人可能超速，故爭執過失責任比
    例等語資為抗辯，並於原審聲明：上訴人之訴駁回。
三、原審審理結果，判決被上訴人一部勝訴，一部敗訴，即命上
    訴人應給付被上訴人86萬6,698元及法定遲延利息，並依職
    權宣告假執行，駁回被上訴人其餘之訴及假執行之聲請。上
    訴人不服原審判決，提起上訴，並補陳：上訴人與王智弘共
    同侵害被上訴人之權利，王智弘應負擔50%過失比例，而被
    上訴人就系爭傷害於109年11月9日與王智弘和解並撤回過失
    傷害告訴，和解金額不明，原審應審酌王智弘之過失比例並
    扣除被上訴人已收取之和解金額。另依高雄榮民總醫院109
    年1月19日診斷證明書醫囑被上訴人應休息3個月及110年1月
    28日診斷證明書記載應休息1個月，故被上訴人因系爭傷害
    不能工作之期間應以4個月計算，且被上訴人事故發生前最
    後1個月薪資為2萬5,445元，應以2萬5,445元來計算不能工
    作之損失。而被上訴人請領勞工保險相關給付亦應自請求賠
    償數額中扣除等語。並於本院聲明：㈠原判決關命上訴人應
    給付被上訴人逾36萬6,698元部分廢棄。㈡上開廢棄部分，被
    上訴人在第一審之訴及假執行之聲請均駁回。被上訴人除援
    引原審之陳述及書狀外，於本院另補陳：被上訴人並未和王
    智弘成立和解，且依民法第273條第1項規定，被上訴人自得
    僅對連帶債務人中之一人請求全部損害之賠償，被上訴人未
    對王智弘請求自為法所許。又上訴人於原審110年8月25日言
    詞辯論時已不爭執被上訴人不能工作之損失有413,400元，
    視同自認，上訴人不得以此為上訴理由。又依高雄榮民總醫
    院110年1月28日診斷證明書醫囑：「被上訴人109年1月22日
    離院，受傷後須休息一年，110年1月28日門診複查，須持續
    復健，安排0000000行內固定手術，術後需再休息1個月。」
    ，即被上訴人請求13個月之不能工作損失自屬有據，又勞工
    保險旨在保護被保險人，非為減輕損害事故加害人之責任，
    被上訴人雖因系爭事故受領勞工保險局1,018元傷病給付，
    但並未因而免除上訴人應負之賠償義務等語。並於本院答辯
    聲明：上訴駁回。
四、兩造不爭執事項
  ㈠上訴人考領有普通重型機車之合格駕駛執照，於109年1 月18
    日18時41分許，騎乘甲車，行駛至高雄市楠梓區惠民機車道
    時，本應注意行車應依交通標線指示之遵行方向行駛，且當
    時天候晴、夜間有照明、路面乾燥無缺陷、無障礙物及視距
    良好等情，客觀上並無不能注意之情事，竟疏未注意貿然由
    南往北方向逆向駛入惠民機車道，適有王智弘騎乘乙車，沿
    惠民機車道由北往南方向行駛至上開地點，復有被上訴人騎
    乘丙車跟隨在後，因王智弘見狀閃避不及與上訴人所騎乘甲
    車發生碰撞，上訴人所騎乘之甲車再向前滑行致與被上訴人
    所騎乘之丙車發生碰撞，致被上訴人因而人車倒地，並受有
    系爭傷害。
  ㈡上訴人上開行為業經本院110年度交簡字第53號判決犯過失傷
    害罪，處有期徒刑4月，如易科罰金，以1,000元折算1 日，
    經上訴後，現由臺灣橋頭地方法院110 年度交簡上字第39號
    案件審理中。
  ㈢上訴人對於被上訴人因系爭事故受有醫療費33萬3,138元、營
    養補給費1萬1,818 元、車損（含安全帽）7,200元、看護費
    6萬6,000元損失不爭執。
  ㈣被上訴人因系爭事故業已領取強制責任保險金11萬4,858元。
五、本件爭執事項
  ㈠上訴人是否僅對被上訴人負部分賠償責任?
  ㈡被上訴人得請求上訴人給付之金額以若干元為合理?
六、本院之判斷
  ㈠按民事上共同侵權之加害行為，共同侵權行為人間不以有意
    思聯絡為必要，數人因過失不法侵害他人之權利，苟各行為
    人之過失行為，均為其所生損害共同原因，即所謂行為關連
    共同，亦足成立共同侵權行為，各過失行為人對於被害人應
    負全部損害之連帶賠償責任。而連帶債務之債權人，得對於
    債務人中之一人或數人或其全體，同時或先後請求全部或一
    部之給付，民法第273條第1項亦有明文。是共同侵權行為人
    ，既應連帶對被害人負損害賠償責任，即無所謂其就被害人
    所請求部分，各共同侵權行為人只應按其分擔比例對被害人
    負責之理。經查，上訴人固主張王智弘亦應負擔50%過失比
    例，且應扣除被上訴人向王智弘收取之和解金額等語。然證
    人王智弘於本院準備程序中到庭具結證稱：被上訴人只有單
    純對我撤告，我沒有交付和解金給被上訴人等語明確(簡上
    卷第129頁至第130頁)。且並無證據證明被上訴人就系爭事
    故有向王智弘收取和解金，自無應予扣除之部分，而系爭事
    故之發生，無論訴外人王智弘有無過失，依上開說明，上訴
    人均應就被上訴人因系爭事故所受之損害全部對於被上訴人
    負連帶賠償之責任，上訴人辯稱應依其與王智弘之過失比例
    分擔賠償責任等語，於法無據，而無可採。
　㈡次按因故意或過失，不法侵害他人之權利者，負損害賠償責
    任；不法侵害他人之身體或健康者，對於被害人因此喪失或
    減少勞動能力，或增加生活上之需要時，應負損害賠償責任
    ；不法侵害他人之身體、健康、名譽、自由、信用、隱私、
    貞操，或不法侵害其他人格法益而情節重大者，被害人雖非
    財產上之損害，亦得請求賠償相當之金額，民法第184條第1
    項前段、第193條第1項、第195條第1項分別定有明文。又慰
    藉金核給之標準固與財產上損害之計算不同，然非不可斟酌
    雙方身分地位、資力與加害程度，及其他各種情形核定相當
    之數額（最高法院51年台上字第223號判決參照）。
　㈢經查，被上訴人既因上訴人前開過失不法行為而受傷，則被
    上訴人依侵權行為之法律關係請求上訴人賠償其所受損害，
    於法有據。茲就被上訴人請求賠償之項目及金額析述如下：
  ⒈醫療費用33萬3,138元、營養補給費1萬1,818 元、車損（含
    安全帽）7,200元、看護費6萬6,000元部分：此部分為兩造
    不爭執為被上訴人所受之損失，堪以認定。
  ⒉不能工作損失部分：
　⑴按自認之撤銷，除別有規定外，以自認人能證明與事實不符
    或經他造同意者，始得為之，民事訴訟法第279條第3項定有
    明文。查上訴人固於原審對於被上訴人受有不能工作損失41
    萬3,400元、及於本院準備程序中對於對於被上訴人之每月
    薪資為3萬1,800元表示不爭執，然嗣後則以與事實不符為由
    撤銷自認。本院觀之萬安國際保全(股)公司函覆資料所示，
    被上訴人於108年7月至12月平均薪資為2萬3,798元，事發前
    最後1個月即108年12月薪資為2萬5,445元一節，有萬安國際
    保全(股)公司111年3月10日函附卷可參（簡上卷第99頁至第
    117頁），準此，上訴人於原審所為被上訴人受有不能工作
    損失41萬3,400元之自認及於本院準備程序時對於被上訴人
    之每月薪資為3萬1,800元之自認確與事實不符，其撤銷自認
    ，於法有據。
　⑵承上，上訴人主張被上訴人每月薪資以事故發生前1個月之薪
    資2萬5,445元計算，尚屬有據。而被上訴人主張因系爭事故
    受傷共13個月無法工作乙節，業據提出高雄榮民總醫院診斷
    證明書為證（附民卷第37頁），亦堪信為真。至上訴人雖主
    張高雄榮民總醫院前後出具之診斷證明書醫囑內容不一，10
    9年診斷證明書僅記載出院後宜休息3個月等語，然審酌醫生
    就個案病患傷勢痊癒時間、所需接受醫療或醫護項目等項所
    為之評估，本會因為每次之後續門診追蹤狀況而為相對應之
    修正，並非前後必然一致，亦非不得增減變動，故應認高雄
    榮民總醫院出具在後之診斷證明書內容，應較符合個案情況
    而得採認。依此，以被上訴人每月薪資為2萬5,445元計算，
    足認被上訴人得請求之不能工作損失金額為33萬785元（計
    算式：2萬5,445元×13月=33萬785元）。
　⒊精神慰撫金部分：被上訴人因系爭事故受有前開傷害，需經
    歷相當時程以復原，已造成日常生活諸多不便，其主張受有
    相當之身心損害，應屬非虛。是本院審酌卷內所示兩造學歷
    、身分地位、教育程度、經濟狀況、被上訴人所受傷勢及上
    訴人侵權行為態樣等相關情狀後，認被上訴人請求之精神慰
    撫金以15萬元為適當。
　⒋綜上，被上訴人因系爭事故所致損害金額為89萬8,941元（計
    算式：33萬3,138元＋1萬1,818元＋7,200元＋6萬6,000元＋33萬
    785元+15萬元＝89萬8,941元）。
  ㈣次按保險人依本法規定所為之保險給付，視為被保險人損害
    賠償金額之一部分，被保險人受賠償請求時，得扣除之，強
    制汽車責任保險法第32條定有明文。查系爭事故發生後，被
    上訴人已領取強制責任保險理賠金11萬4,858元，為兩造所
    不爭執，依前揭規定，上述被上訴人得請求上訴人賠償之金
    額，自應扣除被上訴人已受領之金額，則經扣除後，被上訴
    人得請求上訴人賠償之金額為78萬4,083元（計算式：89萬8
    ,941元-11萬4,858元=78萬4,083元）及法定遲延利息，逾此
    範圍之請求，則非可許。至上訴人另稱被上訴人因系爭事故
    所請領勞工保險相關給付亦應自請求賠償數額中扣除等語，
    然按保險制度，旨在保護被保險人，非為減輕損害事故加害
    人之責任。保險給付請求權之發生，係以定有支付保險費之
    保險契約為基礎，與因侵權行為所生之損害賠償請求權，並
    非出於同一原因。後者之損害賠償請求權，殊不因受領前者
    之保險給付而喪失，兩者除有保險法第53條關於代位行使之
    關係外，並不生損益相抵問題。被上訴人領有勞工保險相關
    給付，乃因其先行支付相關保險費用，且勞工保險條例並無
    相關代位求償之規定，是以被上訴人得請求之損害賠償金額
    ，自無須扣除已領得之勞保給付，併此敘明。
七、綜上所述，被上訴人依侵權行為之規定，請求上訴人給付78
    萬4,083元，及自起訴狀繕本送達翌日即110年3月17日（附
    民卷第189頁）起至清償日止，按年息5%計算之利息，為有
    理由，應予准許，逾此範圍之請求，則無理由，應予駁回。
    原審就逾上開應予准許部分，為上訴人敗訴之判決，並依職
    權為假執行之宣告，容有違誤，上訴人就此部分指摘原判決
    不當，求予廢棄改判，為有理由，爰由本院將原判決此部分
    廢棄，改判如主文第二項所示；原審就上開應予准許部分，
    為上訴人敗訴之判決，並為准、免假執行之宣告，核無不合
    ，上訴意旨指摘原判決不當，求予廢棄改判，為無理由，應
    予駁回。
八、本件事證已臻明確，兩造其餘攻擊、防禦方法及所提證據，
    經審酌後，核與判決結果無影響，爰不逐一論列，併此敘明
    。
九、據上論結，本件上訴為一部有理由、一部無理由，判決如主
    文。
中　　華　　民　　國　　111 　年　　7 　　月　　27　　日
                民事第二庭審判長法官 謝文嵐　
　　　　　　　　                法官 許家菱
　　　　　　　　                法官 翁熒雪
以上正本係照原本作成。
本件不得上訴。
中　　華　　民　　國　　111 　年　　7 　　月　　27　　日
                             書記官　陳奕希
附表：
項次 名稱 金額（元） 備註 1 醫療費(含就醫交通費） 333,138  2 看護費 66,000 30日，以每日2,200計算 3 工作損失 413,400 月薪31,800元，13個月無法工作，共計413,000元。 4 營養補給、醫療用品等 11,818  5 車損（含安全帽） 15,300 安全帽650元、機車修復14,650元 6 精神慰撫金 300,000   合計 1,139,656